【裁判字號】    99,訴,1308
【裁判日期】    990624
【裁判案由】    偽造文書等
【裁判全文】
臺灣臺中地方法院刑事判決              99年度訴字第1308號
公  訴  人  臺灣臺中地方法院檢察署檢察官
被      告  甲○○
上列被告因偽造文書等案件，經檢察官提起公訴（99年度偵字第
7004號），被告於本院準備程序中就被訴事實為有罪之陳述，經
本院合議庭裁定由受命法官獨任依簡式審判程序審理，判決如下
：
    主    文
甲○○共同犯行使偽造公文書罪，累犯，處有期徒刑壹年陸月，
如附表所示之物沒收。
    犯罪事實
一、甲○○前因公共危險案件，經臺灣臺南地方法院以96年度交
    簡字第494 號判處有期徒刑3 月確定，嗣經該院以96年度聲
    減字第3455號裁定減刑為有期徒刑1 月15日確定，於民國96
    年10月11日易科罰金執行完畢。詎猶不知悔改，自98年12月
    20日或21日起（起訴書誤植為99年2 月底之某日起），加入
    真實姓名年籍均不詳綽號「小林」、「大哥」、「小李」等
    成年男子所屬之詐騙集團，而與綽號「小林」、「大哥」、
    「小李」者及渠等所屬已成年之詐騙集團成員，共同基於意
    圖為自己不法之所有、行使偽造公文書、偽造特種文書、僭
    行公務員職權之犯意聯絡及行為分擔，先由甲○○於98年12
    月底某日，在其位於高雄市○○區○○街70巷16號住處附近
    ，交付其本人之照片2 張予綽號「小林」之成年男子，再由
    上開詐騙集團成員於不詳時、地，將甲○○之照片黏貼於預
    先印妥之「臺灣臺北地方法院檢察署」識別證上，而偽造屬
    於特種文書之「臺灣臺灣臺北地方法院檢察署郭立邦識別證
    」1 張，並由該詐騙集團成員於不詳時、地，以不詳之方式
    ，偽刻「臺灣台北地方法院政務科」印章1 顆、「臺灣台北
    地方法院國庫經辦銀行臺灣銀行臺北分行收款章」1 顆（起
    訴書誤植為3 顆），及印製有偽造之「臺灣臺北地方法院印
    」公印文之空白「臺灣台北地方法院」收據1 本。繼由綽號
    「小李」者，於99年3 月16日前某日，在高雄市○○路與中
    正路口，將前開偽造之識別證、印章、收款章及收據交付予
    甲○○備用，且提供門號0000000000號、0000000000號行動
    電話予甲○○，作為甲○○與該詐騙集團成員聯繫詐騙被害
    人使用之工具，而為下述行為：
  (一)於99年3 月16日上午9 時許，該詐騙集團成員分別自稱係臺
    北榮民總醫院護士、警衛、臺北之警察、檢察官「黃朝銘」
    、法官「王又生」，接續以電話向乙○佯稱：因乙○之身分
    遭盜用開戶而涉嫌詐欺，表示需將其台新銀行內之存款領出
    ，並交與派往收款之人提到臺北接受監管云云，乙○誤信為
    真，乃於同日中午12時許前往台新銀行豐原分行臨櫃提領帳
    戶內之存款新臺幣（下同）160 萬元。上開詐騙集團成員見
    乙○已受騙，乃聯繫甲○○，由甲○○至臺中縣豐原市○○
    街之7- 11 便利商店，收取該詐騙集團成員事先於不詳時、
    地偽造之內載有乙○常業詐欺案，監管金額為160 萬元之「
    臺灣台北地方法院檢察署政務科偵查卷宗」及內載乙○因違
    反防制洗錢條例，受清查保證金額160 萬元整，本署將於99
    年3 月16日下午5 時，對其名下資產暫時性凍結執行之「台
    灣台北地方法院地檢署政務科」公文書傳真各1 張，復由甲
    ○○在上開偽造之「臺灣台北地方法院檢察署政務科偵查卷
    宗」及「台灣台北地方法院地檢署政務科」傳真上，蓋用前
    開偽刻之「臺灣台北地方法院政務科」印章而偽造印文各1
    枚（合計2 枚），並由甲○○在所持有之前開印製有「臺灣
    台北地方法院印」之臺灣台地方法院第015189號一式三聯之
    空白收據上，偽造臺灣台北地方法院收到乙○常業詐欺案件
    繳款160 萬元之公文書後，於其上各蓋用前開偽刻之「臺灣
    台北地方法院國庫經辦銀行臺灣銀行臺北分行收款章」印章
    而偽造印文3 枚，待完成偽造上開公文書後，甲○○隨即至
    臺中縣豐原市○○○路之台新銀行豐原分行旁，向乙○出示
    上開偽造之「臺灣臺灣臺北地方法院檢察署郭立邦識別證」
    行使之，而冒充自己為「郭立邦」檢察官而行使職權，足生
    損害於臺灣臺北地方法院檢察署對於人員管理之正確性、「
    郭立邦」及乙○本人，甲○○並交付上開偽造之「臺灣台北
    地方法院檢察署政務科偵查卷宗」、「臺灣台北地方法院地
    檢署政務科」（其上各蓋有偽造之「臺灣台北地方法院政務
    科」印文各1 枚，合計2 枚）及「臺灣台北地方法院收據」
    （其一式三聯之收據上各蓋有偽造之「臺灣台北地方法院國
    庫經辦銀行臺灣銀行臺北分行收款章」印文各1 枚，另各印
    製有「臺灣臺北地方法院印」各1 枚，合計6 枚）等公文書
    予乙○，而行使之，致乙○陷於錯誤，誤認甲○○確係臺灣
    台北地方法院檢察署承辦財產監管事務之人員，當場交付現
    金160 萬元予甲○○，足以生損害於臺灣臺北地方法院檢察
    署、臺灣台北地方法院、臺灣銀行職務執行之正確性及乙○
    本人。甲○○取得上開款項後，旋依該詐騙集團成員之指示
    ，前往臺中縣豐原市○○路與圓環南路口之天橋下，將上開
    160 萬元交付予該詐騙集團某真實姓名年籍不詳之成年男子
    ，並從中分得1 萬元之代價。
  (二)於同日下午2 時50分前之某時許，該詐騙集團成員又自稱法
    官「王又生」接續撥打電話予乙○，佯稱：乙○在星展銀行
    帳戶內之存款亦需提領交予監管云云，乙○前誤信為真，而
    前往星展銀行欲提領款項時，察覺受騙，乃通報警方，並由
    員警陪同前往其與該詐騙集團約定地點即臺中縣豐原市○○
    路與三民路口埋伏。而上開詐騙集團成員見乙○已受騙，再
    度聯繫甲○○，由甲○○前往前開7- 11 便利商店，收取該
    詐騙集團成員事先於不詳時、地偽造之內載乙○常業詐欺案
    ，監管金額為80萬元之「臺灣台北地方法院檢察署政務科偵
    查卷宗」及內載乙○因違反防制洗錢條例，受清查保證金額
    80萬元整，本署將於99年3 月16日下午5 時，對其名下資產
    暫時性凍結執行之「台灣台北地方法院地檢署政務科」公文
    書傳真各1 張，復由甲○○在上開偽造之「臺灣台北地方法
    院檢察署政務科偵查卷宗」及「台灣台北地方法院地檢署政
    務科」傳真上，蓋用前開偽刻之「臺灣台北地方法院政務科
    」印章而偽造印文各1 枚（合計2 枚），並由甲○○在所持
    有之前開印製有「臺灣台北地方法院印」之臺灣台地方法院
    第015191號一式三聯空白收據上，偽造臺灣台北地方法院收
    到乙○常業詐欺案件繳款80萬元之公文書後，於其上各蓋用
    前開偽刻之「臺灣台北地方法院國庫經辦銀行臺灣銀行臺北
    分行收款章」印章而偽造印文3 枚，準備持向乙○接續行騙
    使用，足生損害於臺灣臺北地方法院檢察署、臺灣臺北地方
    法院、臺灣銀行職務執行之正確性及乙○本人。嗣甲○○前
    開上開該詐騙集團成員與乙○約定之地點，甫與乙○碰面談
    話完畢，即遭在旁埋伏之員警逮捕，致未詐得上開款項，並
    經警徵得其同意進行搜索後，扣得供犯罪及預備供犯罪所用
    之偽造之「臺灣臺灣臺北地方法院檢察署郭立邦識別證」1
    張、偽造之「臺灣台北地方法院檢察署政務科偵查卷宗（監
    管80萬元）」1 紙、偽造之「台灣台北地方法院地檢署政務
    科（清查保證金額80萬元）」1 紙、偽造之「臺灣台北地方
    法院收據（實收金額80萬元）」（第015191號、一式三聯）
    1 份、偽造之金額空白但蓋用有「臺灣台北地方法院國庫經
    辦銀行臺灣銀行臺北分行收款章」印文之「臺灣台北地方法
    院收據」3 份（第015190、015192、015193號，每份均一式
    三聯）、偽造之空白「台灣台北地方法院收據」1 本（共56
    份）、偽刻之「臺灣台北地方法院政務科」印章1 顆、偽刻
    之「臺灣台北地方法院國庫經辦銀行臺灣銀行臺北分行收款
    章」1 顆、行動電話2 支（內含門號0000000000號、000000
    0000號SIM 卡各1 枚），及甲○○因本案犯罪所得之現金1
    萬元。
二、案經乙○訴有臺中縣警察局豐原分局報請臺灣臺中地方法院
    檢察署檢察官偵查起訴。
    理    由
一、按除被告所犯為死刑、無期徒刑、最輕本刑為3 年以上有期
    徒刑之罪或高等法院管轄第一審案件者外，於法院行準備程
    序進行中，被告先就被訴事實為有罪之陳述時，審判長得告
    知被告簡式審判程序之旨，並聽取當事人、代理人、辯護人
    及輔佐人之意見後，裁定進行簡式審判程序；且受命法官行
    準備程序，與法院或審判長有同一之權限；又簡式審判程序
    之證據調查，不受刑事訴訟法第159 條第1 項、第161 條之
    2 、第161 條之3 、第163 條之1 及第164 條至第170 條規
    定之限制，刑事訴訟法第273 條之1 第1 項、第279 條第2
    項前段、第273 條之2 分別定有明文。被告甲○○所為係犯
    死刑、無期徒刑、最輕本刑為3 年以上有期徒刑以外之罪，
    其於準備程序中就被訴事實為有罪之陳述，經受命法官告知
    簡式審判程序之旨，並聽取公訴人、被告之意見後，本院合
    議庭認為適宜由受命法官獨任進行簡式審判程序，依刑事訴
    訟法第273 條之1 第1 項規定，裁定由受命法官獨任進行審
    判程序，合先敘明。
二、上揭犯罪事實，業據被告甲○○於警、偵訊及本院審理中供
    承不諱，且與證人即被害人乙○於警詢及本院審理時所指訴
    之情節大致相符，並有被害人乙○所有台新銀行豐原分行帳
    戶存摺影本1 份、偽造之內載乙○常業詐欺案，監管金額分
    別為160 萬元、80萬元之「臺灣台北地方法院檢察署政務科
    偵查卷宗」傳真公文書各1 紙、偽造之內載乙○受清查保證
    金額分別為160 萬元、80萬元之「台灣台北地方法院地檢署
    政務科」傳真公文書各1 紙、偽造之臺灣台北地方法院第15
    189 號、第15191 號收據各1 份、員警職務報告1 份及查獲
    照片25張附卷可稽，此外，復有偽造之「臺灣臺灣臺北地方
    法院檢察署郭立邦識別證」1 張、偽造之「臺灣台北地方法
    院檢察署政務科偵查卷宗（監管80萬元）」1 紙、偽造之「
    台灣台北地方法院地檢署政務科（清查保證金額80萬元）」
    1 紙、偽造之「臺灣台北地方法院收據（實收金額80萬元）
    」（第015191號、一式三聯）1 份、偽造之金額空白但均蓋
    用有「臺灣台北地方法院國庫經辦銀行臺灣銀行臺北分行收
    款章」印文之「臺灣台北地方法院收據」3 份（第015190、
    015192、0151 93 號，每份均一式三聯）、偽造之空白「台
    灣台北地方法院收據」1 本（共56份）、偽刻之「臺灣台北
    地方法院政務科」印章1 顆、偽刻之「臺灣台北地方法院國
    庫經辦銀行臺灣銀行臺北分行收款章」1 顆、行動電話2 支
    （內含門號0000000000號、0000000000號SIM 卡各1 枚）及
    現金1 萬元扣案可佐。是被告之任意性自白，核與事實相符
    ，應堪採信。本案事證明確，被告上開犯行已臻明確，應予
    論罪科刑。
三、論罪科刑部分：
  (一)按「刑法上所謂公印或公印文，係專指表示公署或公務員資
    格之印信而言，即俗稱大印與小官章及其印文」（最高法院
    69年臺上字第693 號判例意旨參照）；「至其形式凡符合印
    信條例規定之要件而製頒，無論為印、關防、職章、圖記，
    如足以表示其為公務主體之同一性者，均屬之」（最高法院
    89年度臺上字第3155號判決意旨參照）。再按「刑法第218
    條第1 項所謂公印，係指公署或公務員所用之印信而言，否
    則即為普通印章（最高法院84年度臺上字第6118號判決意旨
    參照）。本案偽刻之「臺灣台北地方法院政務科」印文，於
    臺灣臺北地方法院機關全銜下既綴有「政務科」（臺灣臺北
    地方法院並無「政務科」此單為）等字樣，非依印信條例規
    定，由上級機關所製發之印信蓋印，以表示該機關之資格者
    甚明，自非公印文，而僅屬普通印章；是本案偽造之「臺灣
    臺北地方法院檢察署政務科偵查卷宗」、「台灣台北地方法
    院地檢署政務科」傳真各2 紙上印文「臺灣台北地方法院政
    務科」各1 枚，亦非公印文，公訴人誤認上開印章、印文均
    為公印及公印文，核與卷證資料不符，容有未洽，先此敘明
    。至偽造之「臺灣台北地方法院收據」上所示印製之偽造「
    臺灣台北地方法院印」公印文，因係表示公務機關或機關長
    官資格及其職務之印信，自屬公印文。
  (二)再按「刑法上偽造文書罪，係著重於保護公共信用之法益，
    即使該偽造文書所載名義製作人實無其人，而社會上一般人
    仍有誤信其為真正文書之危險，仍難阻卻犯罪之成立」（最
    高法院54年臺上字第140 號判例意旨參照）；又刑法上所稱
    之「公文書」，係指公務員職務上製作之文書，與其上有無
    使用「公印」無涉；若由形式上觀察，文書之製作人為公務
    員，且文書之內容係就公務員職務上之事項所製作，即令該
    偽造之公文書上所載製作名義機關不存在，或該文書所載之
    內容並非該管公務員職務上所管轄，然社會上一般人既無法
    辨識而仍有誤信為真正之危險，仍難謂非公文書。本案偽造
    之內載乙○常業詐欺案，監管金額分別為160 萬元、80萬元
    之「臺灣台北地方法院檢察署政務科偵查卷宗」傳真各1 紙
    （其上分別蓋有偽造之「臺灣台北地方法院政務科」印文各
    1 枚）、內載乙○受清查保證金額分別為160 萬元、80萬元
    之「台灣台北地方法院地檢署政務科」傳真各1 紙（其上分
    別蓋有偽造之「臺灣台北地方法院政務科」印文各1 枚）、
    編號第015189號、015191號「臺灣台北地方法院收據」各1
    份（均為一式三聯）（其上蓋有偽造之「臺灣台北地方法院
    國庫經辦銀行臺灣銀行臺北分行收款章」印文各1 枚，並均
    印製有「臺灣台北地方法院印」各1 枚）、臺灣臺北地方法
    院收據1 本，均為冒用公署名義所為之文書，顯屬公文書。
  (三)查「臺灣臺北地方法院檢察署郭立邦識別證」，由形式上觀
    之，已足表明係由法務部所製發，用以證明出示識別證者確
    屬在該機關任職服務之公務員，故應屬刑法第21 2條規定之
    特種文書。
  (四)又行使影本，作用與原本相同，偽造公文書後，持以行使其
    影本，偽造之低度行為為高度之行使行為所吸收，應論以行
    使偽造公文書罪（參照最高法院70年台上字第1107號判例意
    旨）。本件偽造之內載乙○常業詐欺案，監管金額分別為16
    0 萬元、80萬元之「臺灣台北地方法院檢察署政務科偵查卷
    宗」傳真各1 紙及內載乙○受清查保證金額分別為160 萬元
    、80萬元之「臺灣台北地方法院政務科」傳真各1 紙等公文
    書，雖係經傳真後蓋用印文而交付或準備交付予被害人乙○
    收受，惟依上開見解，仍應認被告此部分所犯係行使偽造公
    文書罪及偽造公文書罪。
  (五)被告甲○○如事實欄一所示持前開偽造之「臺灣臺北地方法
    院檢察署郭立邦識別證」偽造之公文書等，以之冒充其係檢
    察官郭立邦，藉資取信被害人乙○，足以生損害於臺灣臺北
    地方法院檢察署、臺灣台北地方法院、臺灣銀行對於人員管
    理及執行職務之正確性及乙○本人。核被告就犯罪事實欄一
    所為，係犯刑法第158 條第1 項之僭行公務員職權罪、第21
    6 條、第212 條之行使偽造特種文書罪、第216 條、第211
    條之行使偽造公文書罪（事實欄一(一)1 次行使偽造之「臺灣
    台北地方法院檢察署政務科偵查卷宗」、「臺灣台北地方法
    院地檢署政務科」、「臺灣台北地方法院收據」一式三聯收
    據等公文書，及事實欄一(二)1 次偽造「臺灣台北地方法院檢
    察署政務科偵查卷宗」、「臺灣台北地方法院地檢署政務科
    」、「臺灣台北地方法院收據」一式三聯收據等公文書，其
    中第2 次雖尚未及行使，但因屬接續犯，應僅論以一行使偽
    造公文書罪）及第339 條第1 項之詐欺取財罪（事實欄一(一)
    、(二)2 次向被害人乙○詐取財物，其中第2 次雖屬未遂形態
    ，但因屬接續犯，應以既遂犯一罪論）。公訴意旨雖漏論刑
    法第158 條第1 項之僭行公務員職權罪、刑法第216 條、第
    212 條之行使偽造特種文書罪之法條，惟起訴事實既已敘明
    此部分之事實，且業經公訴檢察官當庭更正並補充本件被告
    所涉法條乃為刑法第158 條第1 項之僭行公務員職權罪、第
    216 條、第212 條之行使偽造特種文書罪、第216 條、第21
    1 條之行使偽造公文書罪及第339 條第1 項之詐欺取財罪，
    復與業經起訴之其他罪名有想像競合之裁判上1 罪之關係，
    為起訴效力所及，本院自應併予審理，附此敘明。又被告偽
    造印章、蓋用前開印章偽造印文及偽造公印文之行為，均係
    偽造公文書之部分行為，且偽造公文書、特種文書進而持之
    以行使，偽造公文書及特種文書之低度行為應為行使之高度
    行為所吸收，均不另論罪；冒用公務員官銜之低度行為為僭
    行公務員職權之高度犯行所吸收，亦不另論罪。被告與真實
    姓名年籍均不詳綽號「小林」、「大哥」、「小李」等成年
    男子及其他詐騙集團成員間，均有犯意聯絡及行為分擔，皆
    應論以共同正犯。
  (六)被告與綽號「小林」、「小李」、「大哥」之成年男子及其
    他詐欺集團已成年之成員，係基於單一之犯意，以前開行使
    偽造公文書、特種文書，並冒充公務員向被害人乙○先後2
    次詐取財物，所犯上開4 罪形態上固或有2 次，然被害人同
    一，且不論侵害之法益分屬個人法益、社會法益或國家法益
    ，犯罪時間、地點又密接，顯難強予分割，應得視為接續犯
    行，均包括的論以一罪。
  (七)又按95年7 月1 日修正施行之刑法刪除牽連犯之立法理由稱
    ：目前實務上以牽連犯予以處理之案例，在適用上得視其具
    體情形，論以想像競合犯等語，且自然行為概念之一行為，
    原經法律評價為二以上之行為，且認有牽連關係而依牽連犯
    規定從一重處斷者，於牽連犯廢除施行後，宜改評價為單一
    行為，始合乎社會之通念。被告與其他詐欺集團成員共同持
    偽造之公文書及特種文書、冒用公務員身份向被害人詐騙存
    款行為，就一般社會通念，咸認只有一個行使偽造之公文書
    、偽造特種文書、冒用公務員身份向被害人詐騙存款行為，
    然在法律評價上，實務上原認被告有行使偽造公文書行為及
    詐欺取財行為之二行為（認詐欺取財與僭行公務員職權係一
    行為），復認二行為間有牽連關係，而應依牽連犯從一重罪
    處斷，立法將牽連犯規定刪除，並於95年7 月1 日施行，若
    猶將之評價為法律犯罪概念之二行為，而予以併合處罰，勢
    難以契合人民的感情，自宜改認被告係出於一個犯意，實行
    一個犯罪行為，而侵害國家法益、社會法益及個人法益，該
    當於行使偽造公文書、行使偽造特種文書、僭行公務員職權
    、詐欺取財既罪之4 個犯罪構成要件，即一行為觸犯數罪名
    ，而均依想像競合犯各論以刑法第216 條、第211 條行使偽
    造公文書罪。
  (八)再查被告前因公共危險案件，經臺灣臺南地方法院以96年度
    交簡字第494 號判處有期徒刑3 月確定，嗣經該院以96年度
    聲減字第3455號裁定減刑為有期徒刑1 月15日確定，於民國
    96年10月11日易科罰金執行完畢，此有臺灣臺中地方法院檢
    察署刑案資料查註紀錄表及臺灣高等法院被告前案紀錄表在
    卷可按，被告於前開有期徒刑之執行完畢5 年內，故意再犯
    本件有期徒刑以上之罪，應依累犯規定加重其刑。
  (九)爰審酌被告之平日素行、被告犯罪之動機、目的均僅為圖謀
    一己之私利，且利用單純無防備心之民眾遂行其詐騙行為，
    手段實值非難、被告正值壯年，竟不循正途賺取所需，卻利
    用一般民眾欠缺法律專業知識、對於行政及檢察機關案件進
    行流程不熟悉，暨民眾對於司法人員執行職務公信力之信賴
    感，以非法方法圖謀不法所得，嚴重破壞國家公權力機關之
    威信，雖被害人僅有一人，然詐騙金額高達160 萬元，造成
    被害人損失甚鉅與無可平復之心理傷害，對社會治安所造成
    之危害程度甚巨，復衡酌被告於共同犯罪中所扮演之角色，
    與至今仍未將其餘共犯之真實姓名、年籍及住居所等資料供
    出以利偵查機關續行偵辦，及犯罪後對於上揭犯罪事實雖已
    坦白承認，然迄未能賠償被害人所受損害，但被害人同意給
    予被告改過向善之機會等一切情狀，量處如主文所示之刑，
    以資懲儆。至公訴人於雖具體請求判處被告有期徒刑2 年6
    月，然本院審酌上情，認以量處如主文所示之刑為適當，公
    訴人求處之刑分尚嫌過重，併此敘明。
四、沒收部分：
  (一)本件犯罪事實欄一(一)所示詐騙被害人乙○所偽造之如附表編
    號1 、2 、3 所示之「臺灣台北地方法院檢察署政務科偵查
    卷宗」、「台灣台北地方法院地檢署政務科」、「臺灣台北
    地方法院收據（第015189號）」一式三聯收據等公文書，因
    被告均已交付予被害人乙○所有，而不再屬被告或共犯所有
    之物，固無從依法宣告沒收，但其上如附表編號1 、2 、3
    所示之偽造「臺灣台北地方法院政務科」、「台灣台北地方
    法院國庫經辦銀行臺灣銀行臺北分行收款章」印文、「臺灣
    臺北地方法院印」公印文，依刑法第219 條規定，不論屬於
    犯人與否，均應併予宣告沒收。
  (二)又附表編號4 、5 所示偽造之「臺灣台北地方法院政務科」
    印章、「臺灣台北地方法院國庫經辦銀行臺灣銀行臺北分行
    收款章」各1 顆，亦應依刑法第219 條規定，併予宣告沒收
    。至起訴書雖記載偽造之「臺灣台北地方法院國庫經辦銀行
    臺灣銀行臺北分行收款章」為3 顆，惟被告於警詢時業已供
    明該收款章應為1 顆等情，且經本院當庭勘驗確認該扣案之
    收款章應僅為1 顆，有本院勘驗筆錄在卷可稽，是起訴書此
    部分所載尚有違誤，附此敘明。
  (三)另附表編號6 所示偽造之「臺灣台北地方法院檢察署郭立邦
    識別證」（含甲○○照片1 張）1 張，為被告及共犯共同偽
    造所得之物，且係被告及共犯所有，用以詐騙被害人乙○所
    用之物，爰依刑法第38條第1 項第2 、3 款規定宣告沒收，
    附此敘明。
  (四)扣案如附表編號7 至9 所示偽造之「臺灣台北地方法院檢察
    署政務科偵查卷宗」、「台灣台北地方法院地檢署政務科」
    各1 紙、「臺灣台北地方法院收據（第015191號，一式三聯
    ）」1 份，為因犯罪所生之物（偽造公文書部分）及預備供
    詐騙被害人乙○所用之物，且為被告及共犯所有，均應依刑
    法第38條第1 項第2 款、第3 款規定，宣告沒收。
  (五)扣案如附表號10、11所示偽造之金額空白但蓋用有「臺灣台
    北地方法院國庫經辦銀行臺灣銀行臺北分行收款章」印文之
    「臺灣台北地方法院收據」3 份（第015190、0151 92 、01
    5193號，每份均一式三聯）、偽造之空白「臺灣台北地方法
    院收據」1 本，均為被告及共犯共同偽造所得之物，且係被
    告及共犯所有，預備詐騙所用之物，爰依刑法第38條第1項
    第2 、3 款規定宣告沒收。
  (六)扣案如附表編號12、13所示之行動電話各1 支，係本案共犯
    所有，供本案犯罪所用之物，亦應依刑法第38條第1 項第2
    款規定宣告沒收。
  (七)扣案如附表編號14所示之現金1 萬元，為因本案犯罪所得之
    物，且為被告所有，應依刑法第38條第1 項第3 款規定宣告
    沒收。
  (八)至偽造於上開附表編號7 至11所示偽造公文書上之「臺灣台
    北地方法院政務科」印文共2 枚、「臺灣台北地方法院國庫
    經辦銀行臺灣銀行臺北分行收款章」印文共12枚、「臺灣臺
    北地方法院印」公印文180 枚，因附著於上述公文書上一併
    沒收，爰不另為沒收之諭知。
  (九)本件被告為警查獲時另扣得之行動電話1 支（含門號000000
    0000號SIM 卡1 張）及現金1 萬元，雖均屬被告所有，但被
    告否認為供本案犯罪所用或所得之物，且無證據足證與本案
    犯罪具有直接關聯，自不予宣告沒收，附此敘明。
據上論斷，應依刑事訴訟法第273 條之1 第1 項、第299 條第1
項前段，刑法第28條、第158 條第1 項、第216 條、第211 條、
第212 條、第339 條第1 項、第55條、第47條第1 項、第219 條
、第38條第1 項第2 款、第3 款，刑法施行法第1 條之1 第1 項
、第2 項前段，判決如主文。
本案經檢察官何建寬到庭執行職務。
中    華    民    國    99    年    6      月    24   日
            刑事第十七庭    法  官  劉惠娟
以上正本證明與原本無異。
如不服本判決應於收受送達後10日內向本院提出上訴書狀，其未
敘述上訴之理由者，並得於提起上訴後10日內向本院補提理由書
（均須按他造當事人之人數附繕本）「切勿逕送上級法院」。
                            書記官  童淑芬
中    華    民    國    99    年    6     月    24    日
 附表
┌──┬───────────────────┬───────────┐
│編號│應沒收之物品或印文                    │宣告沒收所依據之法條  │
├──┼───────────────────┼───────────┤
│1.  │偽造之「臺灣台北地方法院檢察署政務科偵│刑法第219條           │
│    │查卷宗」上之「臺灣台北地方法院政務科」│                      │
│    │印文1 枚（監管金額160 萬部分）        │                      │
├──┼───────────────────┼───────────┤
│2.  │偽造之「台灣台北地方法院檢察署政務科」│刑法第219條           │
│    │上之「臺灣台北地方法院政務科」印文1 枚│                      │
│    │（清查保證金額160 萬元部分）          │                      │
├──┼───────────────────┼───────────┤
│3.  │偽造之一式三聯「臺灣台北地方法院收據」│刑法第219條           │
│    │（第015189 號）上之「台灣台北地方法院 │                      │
│    │國庫經辦銀行臺灣銀行臺北分行收款章」印│                      │
│    │文各1 枚、「臺灣臺北地方法院印」公印文│                      │
│    │各1 枚，共計6 枚（實收金額160 萬元部分│                      │
│    │）                                    │                      │
├──┼───────────────────┼───────────┤
│4.  │偽造之「臺灣台北地方法院政務科」印章1 │刑法第219條（已扣案） │
│    │顆                                    │                      │
├──┼───────────────────┼───────────┤
│5.  │偽造之「臺灣台北地方法院國庫經辦銀行1 │刑法第219條（已扣案） │
│    │灣銀行臺北分行收款章」壹顆            │                      │
│    │                                      │                      │
├──┼───────────────────┼───────────┤
│6.  │偽造之「臺灣台北地方法院檢察署郭立邦識│刑法第38條第1 項第2 、│
│    │別證」（含甲○○照片1 張）1 張        │3款（已扣案）         │
│    │                                      │                      │
├──┼───────────────────┼───────────┤
│7.  │扣案偽造之「臺灣台北地方法院檢察署政務│刑法第38條第1 項第2 、│
│    │科偵查卷宗」（監管金額80萬元整）1 紙（│3 款                  │
│    │含其上「臺灣台北地方法院政務科」印文1 │                      │
│    │枚                                    │                      │
├──┼───────────────────┼───────────┤
│8.  │扣案偽造之「台灣台北地方法院檢察署政務│刑法第38條第1 項第2 、│
│    │科」（清查保證金額80萬元整）1 紙（含其│3 款                  │
│    │上「臺灣台北地方法院政務科」印文1 枚）│                      │
├──┼───────────────────┼───────────┤
│9.  │扣案偽造之一式三聯「臺灣台北地方法院收│刑法第38條第1 項第2 、│
│    │據」（第015191號，實收金額80萬元整）1 │3 款                  │
│    │份（含其上「台灣台北地方法院國庫經辦銀│                      │
│    │行臺灣銀行臺北分行收款章」印文各1 枚﹝│                      │
│    │合計3 枚﹞、「臺灣臺北地方法院印」公印│                      │
│    │文各1 枚﹝合計3 枚﹞，共計6 枚）      │                      │
├──┼───────────────────┼───────────┤
│10.  │扣案偽造之一式三聯「臺灣台北地方法院收│刑法第38條第1 項第2 、│
│    │據」3 份（第015190、015192、015193號，│3 款                  │
│    │金額均未填載，每份均一式三聯，含其上「│                      │
│    │臺灣臺北地方法院印」公印文各1 枚﹝合計│                      │
│    │9 枚﹞、「台灣台北地方法院國庫經辦銀行│                      │
│    │臺灣銀行臺北分行收款章」印文各1 枚﹝合│                      │
│    │計9 枚﹞，共計18枚）                  │                      │
├──┼───────────────────┼───────────┤
│11.  │扣案偽造之空白「臺灣台北地方法院收據」│刑法第38條第1 項第2 、│
│    │壹本（共56份，每份均一式三聯，含其上印│3 款                  │
│    │製之「臺灣臺北地方法院印」公印文，共計│                      │
│    │168 枚）                              │                      │
├──┼───────────────────┼───────────┤
│12.  │扣案行動電話（含門號0000000000號SIM 卡│刑法第38條第1 項第2款 │
│    │1 枚）1 支                            │                      │
├──┼───────────────────┼───────────┤
│13.  │扣案行動電話（含門號0000000000號SIM 卡│刑法第38條第1 項第2款 │
│    │1 枚）1 支                            │                      │
├──┼───────────────────┼───────────┤
│14.  │扣案之現金新臺幣1 萬元                │刑法第38條第1 項第3款 │
│    │                                      │                      │
└──┴───────────────────┴───────────┘
附錄：本案論罪科刑法條全文
刑法第158條
冒充公務員而行使其職權者，處3 年以下有期徒刑、拘役或5 百
元以下罰金。
刑法第211條
偽造、變造公文書，足以生損害於公眾或他人者，處1 年以上7
年以下有期徒刑。
刑法第212條
偽造、變造護照、旅券、免許證、特許證及關於品行、能力服務
或其他相類之證書、介紹書，足以生損害於公眾或他人者，處1
年以下有期徒刑、拘役或3 百元以下罰金。
期徒刑。
刑法第216條
行使第210 條至第215 條之文書者，依偽造、變造文書或登載不
實事項或使登載不實事項之規定處斷。
刑法第339條
意圖為自己或第三人不法之所有，以詐術使人將本人或第三人之
物交付者，處5 年以下有期徒刑、拘役或科或併科1 千元以下罰
金。
以前項方法得財產上不法之利益或使第三人得之者，亦同。
前二項之未遂犯罰之。

司法院資訊處製作；財團法人民間司法改革基金會備份。
